臺灣高等法院刑事裁定
110年度聲字第3424號
聲  請  人  臺灣高等檢察署檢察官
受  刑  人  李國偉




上列聲請人因受刑人數罪併罰有二裁判以上，聲請定其應執行之
刑（聲請案號：臺灣高等檢察署110年度執聲字第1512號），本
院裁定如下：
    主  文
李國偉犯如附表所示各罪所處之刑，應執行有期徒刑玖年伍月。
    理  由
一、聲請意旨略以：受刑人李國偉因違反毒品危害防制條例等數
    罪，先後經判決確定如附表，應依刑法第53條、第51條第5
    款規定，定其應執行之刑，爰依刑事訴訟法第477條第1項聲
    請裁定等語。
二、按行為後法律有變更者，適用行為時之法律，但行為後之法
    律有利於行為人者，適用最有利於行為人之法律，刑法第2
    條第1項定有明文。查受刑人犯如附表所示之行為後，刑法
    第50條已於民國102年1月23日修正公布，並自同年月25日施
    行。刑法第50條原規定：「裁判確定前犯數罪者，併合處罰
    之」，修正為：「（第1項）裁判確定前犯數罪者，併合處
    罰之。但有下列情形之一者，不在此限：一、得易科罰金之
    罪與不得易科罰金之罪。二、得易科罰金之罪與不得易服社
    會勞動之罪。三、得易服社會勞動之罪與不得易科罰金之罪
    。四、得易服社會勞動之罪與不得易服社會勞動之罪。（第
    2項）前項但書情形，受刑人請求檢察官聲請定應執行刑者
    ，依第51條規定定之。」，經比較新舊法結果，因修正前刑
    法第50條剝奪受刑人原得選擇易刑處分之利益，而修正後之
    規定受刑人有選擇定應執行刑與否之權，應以修正後之規定
    較有利於受刑人，自應適用修正後之刑法第50條規定。
三、再按裁判確定前犯數罪者，併合處罰之。數罪併罰，有二裁
    判以上者，依刑法第51條之規定，定其應執行之刑。又宣告
    多數有期徒刑者，於各刑中之最長期以上，各刑合併之刑期
    以下，定其刑期；但不得逾30年。刑法第50條第1項前段、
    第53條及第51條第5款分別定有明文。又刑事訴訟法第370條
    第2項、第3項，已針對第二審上訴案件之定應執行之刑，明
    定有不利益變更禁止原則之適用，於分屬不同案件之數罪併
    罰有應更定執行刑者，本於同為定刑裁定應為相同處理之原
    則，法院於裁定定應執行之刑時，自仍應有不利益變更禁止
    原則法理之考量，亦即另定之執行刑，其裁量所定之刑期，
    不得較重於前定之執行刑加計後裁判宣告之刑之總和，否則
    即與法律秩序理念及法律目的之內部界限有違（最高法院10
    3年度第14次刑事庭決議及最高法院93年度台非字第192號判
    決意旨參照）。至數罪併罰之案件，其各罪判決均係宣告刑
    ，並非執行刑，縱令各案中一部分犯罪之宣告刑在形式上已
    經執行，仍應依法聲請犯罪事實最後判決之法院裁定，然後
    再依所裁定之執行刑，換發指揮書併合執行，其前已執行之
    有期徒刑部分，僅應予扣除之問題（最高法院90年度台非字
    第340號、95年度台非字第320號判決意旨參照）。
四、經查：　　　　
  ㈠受刑人犯如附表編號1至6所示各罪，先後經判處如附表編號1
    至6所示之刑確定，其中附表編號1至4所示之罪，經臺灣臺
    北地方法院以101年度訴字第177號判決定應執行有期徒刑1
    年2月確定，附表編號5至6所示之罪，經臺灣臺北地方法院
    以101年度訴字第177號判決定應執行有期徒刑8年6月，上訴
    後，分別經本院以104年度上訴字第1436號、最高法院以105
    年度台上字第1594號判決上訴駁回確定，有各該刑事裁判及
    本院被告前案紀錄表在卷可稽（見本院卷第17至99頁），本
    院為附表所示案件犯罪事實最後判決之法院。又受刑人所犯
    附表編號1至4所示之罪，為不得易科罰金、得易服社會勞動
    之罪；附表編號5、6所示之罪，為不得易科罰金、不得易服
    社會勞動之罪，雖有刑法第50條第1項但書所列不得併合處
    罰情事，惟經受刑人依刑法第50條第2項規定，請求檢察官
    向本院聲請合併定應執行刑，此有受刑人是否聲請定應執行
    刑調查表1件在卷可稽（見本院卷第15頁），茲檢察官依受
    刑人請求而聲請就附表所示之罪，定其應執行刑，本院審核
    認其聲請為正當，應予准許。
  ㈡爰審酌受刑人所犯如附表編號1至4所示之罪，均係轉讓禁藥
    罪，附表編號5、6所示之罪，均係販賣第二級毒品罪，其犯
    罪情節、侵害法益各相同或類似；其中附表編號1、2、5、6
    所示轉讓禁藥、販賣第二級毒品之對象同為童雲慶；又附表
    各罪之行為時間集中於100年11月至101年2月間，並斟酌本
    件對附表全體犯罪應予之整體非難評價程度，暨前述各罪定
    應執行之外部界限（附表各宣告刑中刑期最長之有期徒刑7
    年6月以上，附表各刑合併計算之刑期為有期徒刑16年8月）
    ，及不利益變更禁止原則（附表編號1至4所示之罪前經定應
    執行有期徒刑1年2月，附表編號5、6所示之罪前經定應執行
    有期徒刑8年6月，以上合計刑期為有期徒刑9年8月）等應遵
    守之內部界限，爰定其應執行之刑如主文所示。
  ㈢至附表編號1至4所示之罪，受刑人業於108年7月19日徒刑執
    行完畢乙情，此有受刑人之本院被告前案紀錄表附卷可佐（
    見本院卷第99頁），惟附表編號1至4既與附表編號5、6所示
    之罪合於數罪併罰之要件，揆諸前揭說明，其數罪併罰所定
    應執行之刑尚未執行完畢，仍應就附表編號1至6之數罪合併
    定其應執行之刑，僅係檢察官就已執行之附表編號1至4所示
    部分，於換發執行指揮書時，予以扣除，附此敘明。
據上論斷，應依刑事訴訟法第477條第1項，刑法第2條第1項但書
、第50條第1項但書、第2項、第53條、第51條第5款，裁定如主
文。
中　　華　　民　　國　　110 　年　　9 　　月　　 3　　日
                  刑事第一庭    審判長法　官  周煙平
                                      法　官  吳炳桂
                                      法　官  連育群
以上正本證明與原本無異。
如不服本裁定，應於收受送達後五日內向本院提出抗告狀。
                                      書記官  廖紫喬
中　　華　　民　　國　　110 　年　　9 　　月　　3 　　日